【裁判字號】    95,交簡上,81
【裁判日期】    950725
【裁判案由】    公共危險
【裁判全文】
臺灣臺南地方法院刑事判決            95年度交簡上字第81號
上  訴  人  臺灣臺南地方法院檢察署檢察官
被      告  甲○○
                      17
上列上訴人因被告公共危險案件，不服本院中華民國95年4月27
日第一審刑事簡易判決（95年度交簡字第975號，原聲請簡易判
決處刑案號：臺灣臺南地方法院檢察署95年度偵字第6022號），
提起上訴，本院管轄之第二審合議庭判決如下：
    主  文
原判決撤銷。
甲○○服用酒類，不能安全駕駛動力交通工具而駕駛，累犯，處
有期徒刑月，如易科罰金，以銀元佰元即新臺幣玖佰元折算
壹日。
    事  實
一、甲○○曾因詐欺案件，經臺灣高雄地方法院以九十二年度易
    字第一一二六號分別判處有期徒刑六月、一年，案經上訴臺
    灣高等法院高雄分院，經該院以九十二年度上易字第一二一
    三號將有期徒刑一年之罪刑上訴駁回，而有期徒刑六月之罪
    刑則撤銷改判有期徒刑三月，上開二罪並定應執行刑為有期
    徒刑一年一月，於民國九十二年十月十六日確定，入監服刑
    經縮短刑期假釋付保護管束出獄，嗣九十四年八月十九日保
    護管束期滿視為徒刑執行完畢，猶不知悔改。其於九十五年
    四月一日凌晨三時許，在高雄市○○路與英明路路口某碳烤
    店內，與四、五名友人共飲瓶裝臺灣啤酒。甲○○當時約飲
    用四至五瓶，明知已不勝酒力，達於無法安全駕駛車輛狀態
    ，乃請其友人駕駛甲○○所有車牌號碼３３２５－ＮＰ號自
    用小客車，搭載甲○○自飲酒地出發至臺南市○○○路與裕
    農路路口，該友人下車自行離去後，甲○○明知仍處於困於
    酒力，尚無法安全駕駛車輛之狀態，竟於當日清晨五時十五
    分許，自行駕駛前開車輛自臺南市○○○路與裕農路路口出
    發返家，嗣當日清晨五時五十分許，甲○○由臺南縣永康市
    ○○路由南往北行駛至中華路三○二號前，乃撞及騎乘腳踏
    車正穿越中華路之黃林玉盞（當日十六時三十二分死亡，甲
    ○○涉犯過失致死案件現由本院交通法庭審理中），經警據
    報前往處理，並於同日上午六時五十七分許，以酒精檢測器
    檢測，測試甲○○其呼氣後之酒精濃度，仍高達每公升零點
    五八毫克之數值，始知上情。
二、案經臺南縣警察局永康分局報告臺灣臺南地方法院檢察署檢
    察官偵查後聲請簡易判決處刑。
    理  由
一、上開犯罪事實，業據被告甲○○於本院審理時自白承認（見
    本院卷第四一頁），被告測試時呼氣所含酒精濃度已達每公
    升零點五八毫克，有酒精測定紀錄表一紙在卷可憑（見警卷
    第八頁），查獲當時被告情狀亦有刑法第一百八十五條之三
    案件測試觀察紀錄表一份可考（見警卷第九頁）；被告因酒
    後駕車撞擊黃林玉盞，發生交通事故，復有道路交通事故現
    場圖（見警卷第十頁）、道路交通事故調查報告表(一)(二)（見
    警卷第十一至十二頁）、臺南縣警察局舉發違反道路交通管
    理事件通知單（見警卷第二十頁）各一紙附卷可稽，被害人
    黃林玉盞因上開交通事故，於九十五年四月一日十六時三十
    二分死亡，有臺灣高雄地方法院檢察署檢察官九十五年四月
    二日相驗屍體證明書影本一份可查（見本院卷第三一頁）。
    按飲酒後吐氣所含酒精濃度須達若干，將導致不能安全駕駛
    汽車？醫學文獻上認吐氣所含酒精濃度達每公升○‧二五毫
    克者，有輕度協調功能降低之現象；每公升達○．五毫克者
    ，有反應較慢、感覺減低、影響駕駛之現象；每公升達○．
    七五毫克者，有思考改變、個性行為改變之現象；有行政院
    國軍退除役官兵輔導委員會臺北榮民總醫院北總內字第二
    六八六八號函文及附件各一份可考（見本院卷第四五至四七
    頁），揆諸前開證據及說明，足可認定被告自白與事實相符
    ，應可採信，其酒後已不能安全駕駛動力交通工具甚明。綜
    上，本件事證明確，被告犯行已堪認定，應依法論科。
二、核被告所為，係犯刑法第一百八十五條之三之公共危險罪。
    又被告曾因詐欺案件，經法院判處有期徒刑一年、三月，並
    定應執行刑為有期徒刑一年一月確定，入監服刑經縮短刑期
    假釋付保護管束出獄，於九十四年八月十九日保護管束期滿
    視為徒刑執行完畢，有臺灣高等法院被告前案紀錄表一份可
    憑（見本院卷第十至十二頁），其受有期徒刑之執行完畢，
    五年以內再犯本件有期徒刑以上之罪，為累犯。
三、原審以被告罪證明確，依刑事訴訟法第四百四十九條第一項
    、第四百五十四條第二項，刑法第一百八十五條之三、修正
    前刑法第四十二條第二項，修正前罰金罰鍰提高標準條例第
    二條之規定，逕以簡易判決量處被告拘役四十日，並諭知易
    服勞役之標準。惟查：
  (一)原審引用聲請簡易判決處刑書，認定被告甲○○過失撞擊騎
    乘腳踏車之黃林玉盞，致受有傷害，然檢察官於九十五年四
    月七日聲請簡易判決處刑時，黃林玉盞已於事故當日死亡，
    檢察官未能詳查，惟原審就此亦未審核，逕予援用，尚有未
    洽。
  (二)原審判處被告拘役四十日並予以易刑處分，但拘役依修正前
    刑法第四十一條第一項前段規定，僅得諭知易科罰金之易刑
    處分，但原審竟依修正前刑法第四十二條第二項規定，諭知
    易服勞役之易刑處分，已屬違法。
  (三)法律變更部分：按行為後法律有變更者，適用行為時之法律
    。但行為後之法律有利於行為人者，適用最有利於行為人之
    法律，刑法第二條第一項定有明文。原審違法諭知易服勞役
    部分，固不應再予比較適用，然而被告行為後，有關累犯及
    易科罰金之規定已有修正：
    1.被告應論處累犯加重部分，係於五年以內再故意犯本件有
      期徒刑以上之罪，不論依修正前之刑法第四十七條，或修
      正後之刑法第四十七條第一項之規定，均構成累犯，對被
      告而言並無有利或不利之情形，自不生新舊法比較之問題
      ，因刑法第二條第一項本文已規定，行為後法律有變更者
      ，適用「行為時」之法律，應逕依修正前之刑法第四十七
      條，論以累犯，並加重其刑。
    2.修正後刑法第四十一條第一項前段規定：「犯最重本刑為
      五年以下有期徒刑以下之刑之罪，而受六個月以下有期徒
      刑或拘役之宣告者，得以新臺幣一千元、二千元或三千元
      折算一日，易科罰金。」但依據舊法及修正前罰金罰鍰提
      高標準條例第二條前段（現已刪除）規定，被告行為時易
      科罰金折算標準，應以銀元三百元折算一日，經折算為新
      臺幣後，應以新臺幣九百元折算為一日。比較修正前後之
      易科罰金折算標準，當以修正前之規定，較有利於被告，
      則應依刑法第二條第一項規定，適用修正前刑法第四十一
      條第一項前段規定，定其折算標準。
    3.修正刑法係自九十五年七月一日起施行，在此之前，刑法
      分則編有關罰金刑之貨幣單位係銀元；且依刑法分則編應
      處罰金者，應適用罰金罰鍰提高標準條例第一條、第四條
      之規定，亦即應按各該具體條文制定或修正之時間先後，
      定其提高之倍數。惟被告行為後，刑法施行法增訂第一條
      之一，於九十五年六月十四日經總統公布，並自同年七月
      一日起施行；該條規定：「中華民國九十四年一月七日刑
      法修正施行後，刑法分則編所定罰金之貨幣單位為新臺幣
      。九十四年一月七日刑法修正時，刑法分則編未修正之條
      文定有罰金者，自九十四年一月七日刑法修正施行後，就
      其所定數額提高為三十倍。但七十二年六月二十六日至九
      十四年一月七日新增或修正之條文，就其所定數額提高為
      三倍」。亦即自九十五年七月一日起，刑法分則編所定罰
      金之貨幣單位，由原來之銀元改為新臺幣；且七十二年六
      月二十六日至九十四年一月七日新增或修正之條文定有罰
      金者，有關罰金之數額提高為三倍。此與修正前之罰金以
      銀元為單位，適用罰金罰鍰提高標準條例之結果，對被告
      而言，並無不利（新臺幣與銀元之比例為一比三，換算結
      果，亦為三倍）。刑法施行法第一條之一係替代罰金罰鍰
      提高標準條例部分條文，與罰金罰鍰提高標準條例罰金額
      度相同，既不發生有利或不利問題，只是將貨幣單位由銀
      元改為新臺幣，並非法律變更刑度之條文，當無比較新舊
      法問題，因修正後刑法第二條第一項本文已規定，行為後
      法律有變更者，適用「行為時」之法律，應逕依舊法規定
      論處，併此敘明。
四、檢察官上訴意旨，以原審未審酌黃林玉盞死亡，量刑過輕為
    由，指摘原判決不當，為有理由，且原審既有上開違誤，自
    應由本院管轄之第二審合議庭予以撤銷改判。爰審酌被告曾
    有妨害兵役治罪條例及多次詐欺前科，有臺灣高等法院被告
    前案紀錄表一份在卷可憑（見本院卷第八頁至第十三頁），
    及其犯罪之動機、目的、手段、酒醉駕車行駛於公路對交通
    往來所造成之危險，並因此而發生車禍案件，造成用路人黃
    林玉盞死亡，且呼氣酒精濃度達每公升零點五八毫克，念被
    告犯後能坦承犯罪，態度尚稱良好等一切情狀，量處如主文
    第二項所示之刑，併諭知易科罰金之折算標準，以資警惕。
據上論斷，應依刑事訴訟法四百五十五條之一第一項、第三項、
第三百六十九條第一項前段、第三百六十四條、第二百九十九條
第一項前段，刑法第二條第一項本文、第一百八十五條之三、修
正前刑法第四十七條、第四十一條第一項前段，修正前罰金罰鍰
提高標準條例第二條，現行法規所定貨幣單位折算新臺幣條例第
二條，判決如主文。
本案經檢察官乙○○到庭執行職務。
中    華    民    國    95    年    7     月    25    日
                  刑事第十一庭  審判長法  官  謝瑞龍
                                      法  官  周紹武
                                      法  官  李東柏
以上正本證明與原本無異。
本件不得上訴。
                                      書記官  簡湘雲
中    華    民    國    95    年    7     月    25    日
附錄本案論罪科刑法條全文：
中華民國刑法第一百八十五條之三
服用毒品、麻醉藥品、酒類或其他相類之物，不能安全駕駛動力
交通工具而駕駛者，處一年以下有期徒刑、拘役或三萬元以下罰
金。


司法院資訊處製作；財團法人民間司法改革基金會備份。
